【裁判字號】    97,訴,2749
【裁判日期】    970930
【裁判案由】    毒品危害防制條例
【裁判全文】
臺灣板橋地方法院刑事判決              97年度訴字第2749號
公  訴  人  臺灣板橋地方法院檢察署檢察官
被      告  乙○○
上列被告因違反毒品危害防制條例案件，經檢察官提起公訴（97
年度毒偵字第3423號），嗣因被告於本院準備程序中就被訴事實
為有罪之陳述，本院告知被告簡式審判程序之旨，並聽取當事人
之意見後，由本院合議庭裁定改由受命法官獨任依簡式審判程序
進行，判決如下：
    主  文
乙○○施用第一級毒品，處有期徒刑伍月，如易科罰金，以新臺
幣壹仟元折算壹日，扣案之第一級毒品海洛因貳包（合計驗餘淨
重零點壹肆陸零公克）沒收銷燬之，上開毒品外包裝袋貳個，沒
收之。又施用第二級毒品，處有期徒刑月，如易科罰金，以新
臺幣壹仟元折算壹日。應執行有期徒刑陸月，如易科罰金，以新
臺幣壹仟元折算壹日，扣案之第一級毒品海洛因貳包（合計驗餘
淨重零點壹肆陸零公克）沒收銷燬之，上開毒品之外包裝袋貳個
，沒收之。
    事  實
一、乙○○前於民國94年間，因施用毒品案件，經本院於94年 4
    月29日以94年度毒聲字第692 號裁定令入勒戒處所觀察、勒
    戒後，認無繼續施用毒品之傾向，於95年9 月1 日執行完畢
    釋放，並由臺灣板橋地方法院檢察署檢察官以95年度毒偵緝
    字第483 號為不起訴處分確定。詎其猶不知悔改，竟於前揭
    觀察、勒戒執行完畢釋放後5 年內，復基於施用第二級毒品
    甲基安非他命（下稱甲基安非他命）之犯意，於97年3 月31
    日晚間某時許（起訴書略載為97年4 月1 日18時許為警採尿
    回溯96小時內某時），在臺北縣板橋市○○街59號2 樓住處
    （起訴書略載為在不詳地點），以將甲基安非他命置入臨時
    組裝而成之玻璃球吸食器，用火燒烤成煙霧後吸食之方式，
    施用甲基安非他命1 次；又基於施用第一級毒品海洛因（下
    稱海洛因）之犯意，於97年4 月1 日15時許，在其上址住處
    ，以將海洛因摻入香煙後點燃後吸食之方式，施用海洛因1
    次。嗣於同日16時30分許，在臺北縣板橋市○○街85號前為
    警盤查時，在有偵查犯罪職權之公務員或機關知悉其施用毒
    品犯行前，主動向警員坦承其有施用海洛因，並繳交其所持
    有之海洛因2 包（合計原淨重0.1480公克，合計驗餘淨重0.
    1460公克），並經警採尿送驗後，而得悉上情，乙○○進而
    接受裁判。
二、案經臺北市政府警察局松山分局報告臺灣板橋地方法院檢察
    署檢察官偵查起訴。
    理  由
壹、程序方面：
    查本件被告乙○○所犯並非死刑、無期徒刑、最輕本刑為 3
    年以上有期徒刑之罪或高等法院管轄第一審案件，而其於準
    備程序進行中，被告先就被訴事實為有罪之陳述，經法官告
    知簡式審判程序之旨，並聽取公訴人及被告之意見後，本院
    認適宜改依簡式審判程序進行，爰依刑事訴訟法第273 條之
    1 第1 項、第284 條之1 規定，由本院合議庭以裁定由受命
    法官獨任進行簡式審判程序，合先敘明。
貳、實體方面：
一、上揭事實，業據被告乙○○於偵查及本院審理時坦承不諱，
    復有臺北市政府警察局松山分局搜索扣押筆錄、扣押物品目
    錄表各乙份、查獲扣案物照片2 張存卷可稽，及海洛因2 包
    扣案可資佐證。又被告為警查獲時所採其尿液送驗結果，係
    呈安非他命類（含甲基安非他命）陽性反應及嗎啡陽性反應
    ，此有臺北市政府警察局偵辦毒品案件尿液檢體委驗單（尿
    液檢體編號：022670）、臺灣尖端先進生技醫藥股份有限公
    司於97年4 月25日出具之濫用藥物檢驗報告（報告序號：松
    山－1 ）各1 份在卷可稽。而扣案之白色粉末2 袋，經送交
    通部民用航空局航空醫務中心檢驗結果，含第一級毒品海洛
    因成分，合計淨重0.1480公克，經鑑驗用磬0.0020公克，合
    計驗餘淨重0.1460公克，有交通部民用航空局航空醫務中心
    97年4 月16日航藥鑑字第0972087 號毒品鑑定書1 份在卷可
    憑。據上，益徵被告之任意性自白核與事實相符，堪以採信
    。又查，被告前於94年間，因施用毒品案件，經本院於94年
    4 月29日以94年度毒聲字第692 號裁定令入勒戒處所觀察、
    勒戒後，認無繼續施用毒品之傾向，於95年9 月1 日執行完
    畢釋放，並由臺灣板橋地方法院檢察署檢察官以95年度毒偵
    緝字第483 號為不起訴處分確定，此有臺灣高等法院被告前
    案紀錄表存卷可考。綜上所述，足認被告前經觀察、勒戒執
    行完畢釋放後，5 年內再犯本件施用第一、二級毒品犯行至
    明。本案事證明確，被告犯行堪以認定，應依法論科。
二、查海洛因及甲基安非他命，分屬毒品危害防制條例第2 條第
    2 項第1 、2 款所規定之第一、二級毒品，核被告所為，係
    犯毒品危害防制條例第10條第1 項、第2 項之施用第一、二
    級毒品罪。被告施用前後持有第一級毒品及施用前持有第二
    級毒品之低度行為，各為進而施用之高度行為所吸收，均不
    另論罪。被告所犯上開二罪名，犯意各別，行為互殊，應予
    分論併罰。又按刑法第62條所謂發覺，固非以有偵查犯罪權
    之機關或人員確知其人犯罪無誤為必要，而於對其發生嫌疑
    時，即得謂為已發覺；但此項對犯人之嫌疑，仍須有確切之
    根據得為合理之可疑者，始足當之，若單純主觀上之懷疑，
    要不得謂已發生嫌疑，最高法院72年台上字第641 號判例意
    旨可資參照。第查，本案被告於97年4 月1 日16時30分許為
    警盤查時，係因警方見被告行跡可疑，但尚未知悉被告有施
    用海洛因之犯行，被告係在有偵查犯罪職權之公務員或機關
    知悉其施用海洛因犯行前，即主動將其藏置於背包內之上開
    海洛因2 包交付警方並坦承上揭施用海洛因1 次之犯行，此
    觀被告之警詢筆錄自明（見臺灣板橋地方法院檢察署97年度
    毒偵字第3423號偵查卷第8 頁），並有被告於97年4 月1 日
    16時30分出具之自願受搜索同意書1 份在卷可憑（見同上偵
    查卷第16頁），職此可知，警員於盤查被告當時，僅係因警
    員單純主觀上之懷疑，並無確切之根據可佐證被告之犯嫌，
    而被告係於其施用海洛因之犯行未經發覺前，主動向警員坦
    承施用海洛因之犯行並接受裁判，符合自首之要件，是以，
    就被告上開施用海洛因犯行部分，爰依刑法第62條前段規定
    減輕其刑。至於被告於上揭時、地為警查獲時，並未主動坦
    承其有施用甲基安非他命之犯行，故此部分犯行不符合自首
    之要件，附此敘明。爰審酌被告曾因施用毒品經觀察、勒戒
    執行完畢，竟再為本件施用毒品犯行，顯見其不思悔改，自
    制力亦顯不佳，足以戕害其身心，滋生其他犯罪，惡化治安
    ，嚴重損及公益；惟考量被告於犯後已坦承犯行，而其施用
    毒品行為於本質上係屬自我戕害行為，反社會性之程度應屬
    較低，兼酌以被告自97年6 月19日起，已主動至臺北縣立醫
    院接受美沙冬替代療法門診治療，且於同年8 月30日經尿液
    毒物篩檢，安非他命及嗎啡均呈陰性反應，有該醫院於97年
    9 月18日出具之診斷證明書1 份在卷可憑，足徵被告已有意
    戒除毒害等一切情狀，各量處如主文所示之刑，並均諭知易
    科罰金之折算標準，併定其應執行之刑，及諭知易科罰金之
    折算標準，以資懲儆。又扣案海洛因2 包（合計淨重0.1480
    公克、因鑑驗用磬0.0020公克、合計驗餘淨重0.1460公克）
    ，既屬當場查獲之第一級毒品，爰依毒品危害防制條例第18
    條第1 項前段規定，宣告沒收銷燬之。至上開毒品之外包裝
    袋2 個，係用於包裹毒品，防其裸露、潮濕，便於攜帶施用
    ，係預備供被告施用毒品所用之物，爰依刑法第38條第1 項
    第2 款規定，亦併予宣告沒收。
據上論斷，應依刑事訴訟法第273 條之1 第1 項、第299 條第 1
項前段，毒品危害防制條例第10條第1 項、第2 項、第18條第 1
項前段，刑法第11條前段、第62條前段、第41條第1 項前段、第
2 項、第51條第5 款、第38條第1 項第2 款，判決如主文。
本案經檢察官甲○○到庭執行職務。
中    華    民    國    97    年    9     月    30    日
                  刑事第十八庭法  官  林淑婷
以上判決正本證明與原本無異。
如不服本判決，應於送達後十日內，向本院提出上訴狀（上訴書
狀應敘述具體理由）。
                              書記官  莊川億
中    華    民    國    97    年    9     月    30    日
附錄本案論罪科刑法條全文：
毒品危害防制條例第十條
施用第一級毒品者，處六月以上五年以下有期徒刑。
施用第二級毒品者，處三年以下有期徒刑。


司法院資訊處製作；財團法人民間司法改革基金會備份。
